臺灣高等法院臺中分院民事判決　　　九十三年度上易字第二三二號
　　　上　訴　人　甲○○
　　　訴訟代理人　丙○○
　　　　　　　　　公司豐原分公司
　　　法定代理人　乙○○
右當事人間請求履行契約事件，上訴人對於中華民國九十三年三月二十九日臺灣臺中
地方法院九十二年度訴字第二二三四號第一審判決提起上訴，本院於九十三年十一月
三十日言詞辯論終結，判決如左：
    主    文
上訴駁回。
第二審訴訟費用由上訴人負擔。
    事實及理由
一、上訴人主張：訴外人保佰齡公司於民國八十七年五月與被上訴人公司經營之豐原
    太平洋百貨（下稱豐原太平洋百貸）舉辦特價活動，雙方並簽訂協議書，約定活
    動期限為八十七年五月二十一日至三十一日，所得對帳採月結方式，若對帳無誤
    並由保佰齡公司於每月六日前將發票寄達，於扣除應給予豐原太平洋百貨百分之
    二十一之抽成金後，豐原太平洋百貨即應按保佰齡公司所選擇之電匯或領票方式
    ，給付寄託之銷售餘款；另自八十七年九月至八十八年五月間，配合特價活動而
    由保佰齡公司在豐原太平洋百貨設櫃，被上訴人公司人員與保佰齡公司人員洽談
    後，於八十七年九月份簽署協議書，由保佰齡公司人員填載活動協議書上特賣活
    動期限、地點、抽成率、經辦單位等契約必要之點，並蓋用保佰齡公司大小印於
    協議書上，雙方並同意往後設櫃之權益內容，皆比照前開協議書，其間營業額共
    計一百四十二萬四千三百零六元，扣除約定之百分之二十一抽成，被上訴人應給
    付保佰齡公司一百十一萬一千八百零三元，且已屆清償期，嗣因保佰齡公司積欠
    上訴人二百三十七萬五千七百五十元之債務，屆期無力清償，乃於九十二年六月
    二日協議，將保佰齡公司對於被上訴人所有一百十一萬一千八百零三元之債權讓
    與上訴人，以扺償保佰齡公司所積欠上訴人之債務，上訴人並依民法第二百九十
    七條之規定，以存證信函通知被上訴人，惟業經上訴人函催被上訴人履行契約，
    仍未獲清償，爰依契約關係，求為命被上訴人給付一百十一萬一千八百零三元及
    自如附表所示各筆債權屆期之翌日起至清償日止按年利率百分之五計算利息之判
    決。並上訴聲明：(一)原判決廢棄。(二)被上訴人應給付上訴人一百十一萬一千八百
    零三元及自如附表所示各筆債權屆期之翌日起至清償日止按年利率百分之五計算
    之利息。(三)上訴人願供擔保，請准宣告假執行。及補充陳述：(1)保佰齡公司經營
    之商品以禮品為主，主要生意時段在過節時，一年期間之營業額頂多只有一百多
    萬元，如要負擔八十幾萬元之裝潢費卻僅簽訂只一年期的營業合約，不符成本效
    益，保佰齡公司因而未同意亦未參與裝潢契約之簽約、驗收，亦未在「餐飲合約
    書」上簽章，被上訴人自行動工裝潢，與上訴人無關，不應由上訴人負擔裝潢費
    用。(2)被上訴人在原審提出之八十七年十月份保佰齡企業（有）明細表是被上訴
    人自行編製且錯誤百出，是被上訴人所偽造，應以上訴人在本院提出之Ａ表（見
    本院卷第四十五頁）之記載為實在，證人黃魏美娥在原審係依Ａ表為確認，而非
    依被上訴人提出之上開明細表為確認，上開明細表及銷售憑單是被上訴人一廂情
    願所偽造，原審確認之營業金額有誤。再保佰齡公司既未與被上訴人簽訂「餐飲
    合約書」，亦未依該合約約定參與裝潢及繳交履約保證金，被上訴人之扣款明細
    亦未事先提交保佰齡公司認可才開發票，足認該合約並未成立，被上訴人如抗辯
    該明細有逐月提交保佰齡公司認可，應舉證證明。(3)八十七年九月以前之協議書
    均為有效契約，雙方亦均約定押成比例為百分之二十一，其後，雙方並繼續延用
    於本件營業期間內。(4)上訴人主張之營業額是依專櫃廠商收銀機每日結帳後所作
    成之「收銀員結帳單」結算所得，此收銀機係保佰齡公司專賣專用，其所載之營
    業收入即為保佰齡公司之營業收入等語。
二、被上訴人則以：保佰齡公司自八十七年九月起至八十八年五月份止，在豐原太平
    洋百貨設置區位販賣商品，雙方係決議由被上訴人抽成營業額之百分之十六，由
    上訴人委請訴外人歐克斯公司進行裝潢，裝潢款八十萬元則由保佰齡公司負擔，
    被上訴人公司人員並填具被上訴人公司所製作之「餐飲契約書」，郵寄予保佰齡
    公司，於裝潢完成後，保佰齡公司即進駐開始營業，對被上訴人於分期扣除前述
    裝潢費用及合約所定其他費用，並就扣款開立統一發票，並將扣款後餘額以電匯
    方式匯入保佰齡公司帳戶，保佰齡公司均未表示異議，觀上開餐飲契約書之內容
    ，兩造確已合意而生契約效力，而上訴人所提特賣活動協議書，係針對特定期間
    活動所簽訂，僅保佰齡用印，契約並未成立，且均與本件無關，又上訴人主張保
    佰齡公司與被上訴人達成協議，以營業額百分之七十九向被上訴人請款，並非事
    實。再依上開餐飲合約書約定，保佰齡公司除應負擔裝潢費外，尚應負擔信用卡
    手續費、什器備品（如收銀機）瓦斯水電、制服清潔等各項費用，則於扣除前開
    費用後，保佰齡公司尚應給付三十九萬六千一百五十六元，被上訴人請求上訴人
    給付前開金額，自無理由等語，資為抗辯。並答辯聲明：上訴駁回。及補充陳述
    ：前開裝潢費原為八十三萬八千四百七十三元，嗣經保佰齡公司與被上訴人公司
    議價為八十萬元並分十二個月攤付，每月應付六萬五千零九十元，保佰齡公司並
    無異議，且自八十七年十月份起扣款，嗣後則因該公司業績不佳，故無法依約扣
    款，相關之付、扣，雙方亦均開立統一發票，足認餐飲合約雖未經上訴人用印，
    惟雙方均依該約內容履行。再前開明細表係依銷貸憑單（上訴人公司僱用之專櫃
    小姐許恒華、黃魏美娥所製作，且經其簽字確認）、收銀員結帳單等資料及雙方
    之契約所作，並據以開立統一發票及付款，保佰齡公司於收受發票及匯款後，至
    八十八年五月份撤除專櫃為止均無異議，如上開明細表有誤，保佰齡公司豈會接
    受被上訴人扣款後之匯款﹖至上訴人主張由保佰齡公司未依餐飲合約約定交付履
    約保證金十萬元，可證明雙方並無簽訂餐飲合約部分，係保佰齡公司抵賴不繳，
    不能因之即謂雙方未簽訂契約。另被上訴人在原審並未陳述「保佰齡公司係臨時
    櫃不必自備收銀機而係就近向附近區位專櫃廠商借收銀機使用」，而係抗辯「其
    他臨時櫃不必自備收銀機就近借用保佰齡公司之收銀機」等語，原審判決顯有誤
    會。末按保佰齡公司每月銷貨結算均會清點存貨，其就販賣多少貨品自己心知肚
    明，尤其長達半年業績低迷，不敷扣款，而無款可扣，依常理更應提高警覺豈有
    如上訴人主張之鉅額貨款遭短報而不知之理，上訴人主張其之上開營業額，自無
    可採。
三、經查，上訴人主張保佰齡公司自八十七年九月起至八十八年五月份止之九個月期
    間，在被上訴人經營之豐原太平洋百貨商場設櫃，因保佰齡公司積欠上訴人債務
    ，屆期無力清償，乃於九十二年六月二日協議，將保佰齡公司主張其對被上訴人
    所有一百十一萬一千八百零三元債權讓與上訴人，以扺償保佰齡公司所積欠上訴
    人之債務，並以存證信函通知被上訴人之事實，為被上訴人所不爭，並有「豐洋
    興業股份有限公司太平洋百貨特價活動協議書」（下稱協議書）、債權讓與契約
    書影本等件在原審卷可稽，堪信為真。至上訴人主張保佰齡公司與被上訴人除於
    八十七年九月份簽署一份協議書，並同意往後設櫃之權益內容均比照該協議書所
    載，及保佰齡公司於前開九個月期間之營業額合計為一百四十二萬四千三百零六
    元，扣除約定之百分之二十一抽成後，被上訴人尚應給付保佰齡一百十一萬一千
    八百零三元，未經被上訴人給付等語，則為被上訴人否認，並以前詞抗辯。是本
    件所應審究者為：（一）保佰齡公司與被上訴人約定設櫃之契約內容，其中被上
    訴人取得營業收入之抽成百分比若干？另被上訴人主張應扣除裝璜費用八十萬元
    及其他水電費用等扣款是否有據？（二）保佰齡公司於八十七年九月間起至八十
    八年五月間止，在被上訴人經營之豐原太平洋百貨商場設櫃之營業收入總額？被
    上訴人據此扣除抽成比例、其他扣款後，應支付保佰齡公司之金額總計若干？
(一)、保佰齡公司與被上訴人約定由被上訴人取得營業收入之抽成比例為何：上訴人主
　　張保佰齡公司並未與被上訴人公司簽訂「餐飲合約書」，雙方係同意往後設櫃之
　　權益內容皆比照前開八十七年九月簽訂之協議書所載比例由被上訴人取得營業收
　　入抽成百分之二十一等語，為被上訴人否認，被上訴人則以保佰齡公司與被上訴
　　人簽訂有「餐飲合約書」，依該合約約定，被上訴人係抽取營業額之百分之十六
　　，並由上訴人委請歐克斯公司進行裝潢，裝潢款八十萬元由保佰齡公司負擔並分
　　期扣款，保佰齡公司進駐營業後，對於被上訴人分期扣除前開裝潢費用及合約所
　　定其他費用、就上開扣款開立統一發票、及將扣款後餘額以電匯方式匯入保佰齡
　　公司帳戶等情，均未表示異議，足認上開餐飲契約書業因兩造合意而生效力，至
　　上訴人主張之特賣活動協議書係針對特定期間活動所簽訂，其上僅有保佰齡公司
　　之用印，並無被上訴人公司印章，顯見該協議書尚未成立，且與本件無關等語。
    經查：(1)上訴人主張之上開事實，業據其提出協議書影本二份為證（見原審卷第
    七、八頁），然查，其中一份之期間為自八十七年五月二十一日起至同年五月三
    十一日止，一份則為八十七年九月二十一日起至八十七年十月五日止且僅有訴外
    人保佰齡公司用印並未經被上訴人簽署，且經被上訴人否認與保佰齡公司有簽署
    上揭八十七年九月份「協議書」之事實，上訴人復未舉證以實其說，難認其主張
    雙方同意往後設櫃之權益內容均比照上開八十七年九月份簽署之協議書內容，即
    被上訴人抽成比例為百分之二十一等語為真。至被上訴人提出之「餐飲合約書」
    上並無保佰齡公司之簽署之印文，有餐飲合約書影本可考，復未據被上訴人舉證
    證明，亦難認保佰齡公司與被上訴人公司有簽訂「餐飲合約書」之事實。
    (2)兩造主張抽成比例應依八十七年九月份之協議書（21%）、或應依餐飲合約書
    （16%）之約定，均屬無據，雖已如前述。惟查，據被上訴人公司提出之保佰齡
    企業（有）８７／９－８８／５業績明細表（見原審卷第四十七、四十八頁）之
    記載，並以其中八十七年十月為例：「保佰齡公司當月業績為十三萬八千五百二
    十一元，開立發票金額為十一萬六千三百四十三元，扣款合計為十萬四千九百二
    十五元。上開扣款項目金額分別為：信用卡一千七百八十四元、名牌四十八元、
    電費二千七百七十九元、保險費六百八十元、裝璜款六萬一千九百九十一元、收
    銀機三萬二千三百八十元、租制服七十六元、稅金四千九百八十七元，扣款（福
    委會）二百元」等等。該紙明細表經原審在審理中當庭提示予上訴人聲請傳喚之
    證人即保佰齡公司負責人高素珠，經證人高素珠確認內容為真正無誤（見原審卷
    第二二三頁），堪信被上訴人提出之上揭明細表為可採。上訴人主張證人高素珠
    在原審作證時並未確認前開明細表為真正，而是確認證Ａ表為真正（見本院卷第
    四十五頁），上開明細表係被上訴人一廂情願偽造等語，自無可採。再依上揭明
    細表所載之金額即八十七年十月保佰齡公司營業額為十三萬八千五百二十一元，
    開立發票金額為十一萬六千三百四十三元換算結果，保佰齡公司開立發票金額為
    百分之八十三點九九（以下四捨五入），經被上訴人公司另釋明因上訴人係以每
    日業績乘以百分之八十四計算，有小數點進退位之問題，故有些許誤差後，足認
    被上訴人公司與保佰齡公司約定之抽成比例，應為被上訴人公司主張之百分之十
    六無誤。再就扣款項目中各項名目，包含裝璜費、制服、水電費等，其中裝璜費
    扣款計算方式復經被上訴人公司載明：原則上分十二期攤提，每月固定攤提六五
    ０九０元，除以一．０五（按：即加計百分之五營業稅），即為六一九九一元等
    語，亦核與前揭明細表內所載扣款項目裝璜費六一九九一元等語相符合，保佰齡
    公司既於九個月期間對該扣款方式未有異議，足見被上訴人主張保佰齡公司與被
    上訴人已達成由保佰齡公司負擔裝璜費八十萬元之意思表示合致等節，堪信為真
    。綜上，被上訴人主張與保佰齡公司約定抽成比例為百分之十六、裝璜費八十萬
    元由保佰齡公司負擔之事實，洵屬有據。
(二)、保佰齡公司於八十七年九月間起至八十八年五月間止，在被上訴人經營之豐原太
    平洋百貨商場設櫃之營業收入總額？被上訴人據此扣除抽成比例、其他扣款後，
    應支付保佰齡公司之金額總計若干部分：上訴人主張保佰齡公司自八十七年九月
    間起至八十八年五月間止，在豐原太平洋百貨商場設櫃之營業收入總額為如附表
    所示之金額，即總額為一百四十五萬七千二百六十元，為被上訴人否認，並辯稱
    保佰齡公司於上開期間之總營業額僅為六十五萬一千四百七十二元，蓋因其他臨
    時櫃不必自備收銀機，均就近借用保佰齡公司之收銀機，而各個收銀機在每日結
    帳後均須作成「收銀員結帳單」，收銀員每日須將該收銀機之全部收入交付被上
    訴人公司由出納人員收取，而各個專櫃廠商則按其各別實際銷貨數額分別製作銷
    貨憑單，被上訴人公司與廠商結算時係以各專櫃銷貨憑單對照發票後計算，本件
    因有其他專櫃亦與保佰齡公司使用同一部收銀機，是保佰齡公司使用之該部收銀
    機之營業額並非全部屬於保佰齡公司，上訴人主張保佰齡公司使用之該部收銀機
    「收銀員結帳單」之全部營業金額係保佰齡公司之營業額，實屬荒謬，自應扣除
　　同樣使用該收銀機之其他廠商之營業金額等語。經查：
  (1)經審核被上訴人在原審提出之保佰齡設櫃營業期間之每日收銀員結帳單（粉紅色
    ）、白色條單全部正本，及核對保佰齡公司製作之每日銷貨憑單結果，以其中之
    八十八年元月一日為例，保佰齡公司之銷貨憑單為一０一九元（人蔘茶二百元、
    高麗蔘燕窩九九九元），該單據並有保佰齡公司營業員許恆華所簽名「許」字樣
    ，而當日收銀員結帳單總金額記載為三三五七０元，扣除上開一０一九元，其餘
    三萬二千五百五十一元，顯非保佰齡公司之營業額，而為其他使用同部收銀機之
    廠商營業金額。再以其中之八十八年元月五日為例，保佰齡公司之銷貨憑單為五
    一０元，其原始記載本為人蔘茶一七０元、人蔘茶三三九元，嗣第二筆人蔘茶金
    額以筆橫劃刪去改列為三四０元，合計五一０元。而當日收銀員結帳單總金額則
    記載為一四一一九元。而與另紙白色條單比對後，該白色條單上記有：「ＤＥＰ
    ００１銷售額＄五０九」、「ＤＥＰ００２銷售額＄五八四０」、「ＤＥＰ００
    ３銷售額＄九００」、「ＤＥＰ００４銷售額＄三三００」、「ＤＥＰ００５銷
    售額＄三一九０」、「ＤＥＰ００６銷售額＄五八０」、「ＧＩＦＴ銷售額＄負
    二００」等字樣，以上金額合計即為一四三一九元，核與被上訴人提出之保佰齡
    公司、新芳源、兆棟、豪山、大熊、景華等各家廠商當日銷貨憑單金額分別相符
    （其中保佰齡公司原為五０九元，後刪改為五一０元已如前述），有上開各筆銷
    貨憑單在卷可稽。據上比對結果，上訴人主張如附表所示之設櫃銷售金額，顯係
    未扣除使用同一部收銀機之其他廠商之營業金額所致，其數額顯非保佰齡公司之
    實際營業額，自無可採。上訴人主張上開銷貨憑單係被上訴人私下製作等語，惟
    該銷貨憑單係保佰齡公司之銷售人員每天書寫一節，業據證人即擔任上訴人公司
    銷售員之黃魏美娥（原由許恒華擔任銷售員，許恒華離職後，由黃魏美娥接任）
    在原審結證屬實（見原審卷第二二五頁），上訴人主張自無可採。再證人即擔任
    上訴人公司銷售員之黃魏美娥（原審判決書誤載為許恒華，許恒華因癌症末期，
    業經被上訴人於九十三年二月十六日在原審捨棄聲請傳喚，見原審卷第二三九頁
    ）雖在原審證稱：「（問：〔提示被證十七〕八七四號收銀機是否為保佰齡公司
    使用﹖）是的。我做的時候沒有其他廠商用那台收銀機」等語（見原審卷第二二
    五頁），然與前開實際比對結果不符，亦與上訴人在原審提出之辯論意旨狀所陳
    ：「．．退萬步言，縱令如被告公司（指被上訴人，下同）主張收銀機每日所收
    取金額為多家公司銷售總額，提出銷售憑單（按該等銷售憑單均為被告公司單方
    製作，並無蓋公司大小章用印，是否為真實有疑問），亦僅有八十八年一月至五
    月有多家公司共用一台收銀機現象，依被告公司提出銷貨憑單計算，被告公司仍
    須給付四十五萬三千一百七十二元」等語不符，證人黃魏美娥之證詞應係因作證
    時間與其任職上訴人公司時間已逾五年，經過太久記憶模糊所致，自不足以據為
    有利上訴人之證據。綜上，上訴人主張保佰齡公司設櫃期間之全部營業金額為一
    百四十五萬七千二百六十元，自屬無據，被上訴人辯稱保佰齡公司設櫃期間之全
    部營業金額為六十五萬一千四百七十二元等語，堪信為真。
  (2)依前所述，保佰齡公司設櫃期間之全部營業金額為六十五萬一千四百七十二元，
    依被上訴人公司計算於抽成比例百分之十六後，尚應給付予保佰齡公司之金額為
    五十四萬七千一百三十五元（六十五萬一千四百七十二元扣除百分之十六後之金
    額為五十四萬七千二百三十六元，與被上訴人主張之五十四萬七千一百三十五元
    相差一百零一元，應與前開被上訴人陳述係因每日業績乘以百分之八十四計算，
    小數點進退位致有些許誤差），扣除被上訴人公司已匯予保佰齡公司之七萬一千
    一百四十三元後，被上訴人雖尚有營業款四十七萬五千九百九十二元，惟該款已
    不足以清償保佰齡公司積欠之前開裝潢款八十萬元（依前開明細表所載，被上訴
　　人僅分期扣得裝潢款三十五萬九千三百五十七元，餘款均未經清償），更不論尚
　　有其餘水、電等費用尚未清償，是被上訴人辯稱已無營業餘額可給付上訴人，自
　　屬可採。
四、綜上，保佰齡公司之營業所得於扣抵其應負擔之款項後並無餘額，已如前述。從
    而，上訴人主張繼受保佰齡公司對被上訴人之債權，請求被上訴人給付上訴人一
    百十一萬一千八百零三元，及自如附表所示各筆債權屆期之翌日起至清償日止按
    週年利率百分之五計算之利息，即屬無據，不應准許。原審因而駁回上訴人之訴
    及其假執行之聲請，核無不合。上訴論旨指摘原判決不當，求予廢棄改判，為無
    理由，應予駁回。
五、本件事證已臻明確，兩造其餘攻擊防禦方法及舉證，核對判決結果不生影響，爰
    不予一一論列，附此敘明。
據上論結，本件上訴為無理由，依民事訴訟法第四百四十九條第一項、第七十八條，
判決如主文。
中　　　華　　　民　　　國　　九十三　　年　　 十二　　 月　　 十四　　 日
~B1民事第七庭審判長法　官　簡清忠
~B2　　　　　　　　法　官　盧江陽
~B3　　　　　　　　法　官　陳賢慧
右為正本係照原本作成。
不得上訴。
~B 　 　　　　　　書記官　瑞芳
中　　　華　　　民　　　國　　九十三　　年　　 十二　　 月　　 十四　　 日
　　　　　　　　　　　　　　　　　　　　　　　　　　　　　　　　　　　　Ｙ
~FO
附表：
┌────┬────┬────┬────┬────┬────┬───────┬────┬──────┐
│    項目│營業業績│被告公司│營業稅  │保險費  │電費    │其他          │應付金額│應付款日期  │
│日期    │總額    │抽成 (-)│(+)     │(-)     │(-)     │(-)           │        │（年.月.日）│
├────┼────┼────┼────┼────┼────┼───────┼────┼──────┤
│八十七年│98365   │20656   │3886    │--      │--      │租制服 380    │10102   │87.10.6     │
│九月    │        │        │        │        │        │被告電匯71113 │        │            │
├────┼────┼────┼────┼────┼────┼───────┼────┼──────┤
│八十七年│136036  │28568   │5373    │357     │1400    │收銀機17000   │94084   │87.11.6     │
│十月    │        │        │        │        │        │              │        │            │
├────┼────┼────┼────┼────┼────┼───────┼────┼──────┤
│八十七年│38571   │8100    │1524    │357     │1400    │--            │30238   │87.12.6     │
│十一月  │        │        │        │        │        │              │        │            │
├────┼────┼────┼────┼────┼────┼───────┼────┼──────┤
│八十七年│29508   │6197    │1166    │357     │1500    │--            │22620   │88.1.6      │
│十二月  │        │        │        │        │        │              │        │            │
├────┼────┼────┼────┼────┼────┼───────┼────┼──────┤
│八十八年│432427  │90810   │17081   │357     │2440    │--            │355901  │88.2.6      │
│一月    │        │        │        │        │        │              │        │            │
├────┼────┼────┼────┼────┼────┼───────┼────┼──────┤
│八十八年│488159  │102513  │19282   │--      │--      │--            │404928  │88.3.6      │
│二月    │        │        │        │        │        │              │        │            │
├────┼────┼────┼────┼────┼────┼───────┼────┼──────┤
│八十八年│100496  │21104   │3970    │357     │--      │--            │83005   │88.4.6      │
│三月    │        │        │        │        │        │              │        │            │
├────┼────┼────┼────┼────┼────┼───────┼────┼──────┤
│八十八年│125625  │26381   │4962    │--      │--      │--            │104206  │88.5.6      │
│四月    │        │        │        │        │        │              │        │            │
├────┼────┼────┼────┼────┼────┼───────┼────┼──────┤
│八十八年│8100    │1701    │320     │--      │--      │--            │6719    │88.6.6      │
│五月    │        │        │        │        │        │              │        │            │
└────┴────┴────┴────┴────┴────┴───────┴────┴──────┘
